【裁判字號】    88,上易,5578
【裁判日期】    890113
【裁判案由】    傷害等
【裁判全文】
臺灣高等法院刑事判決                          八十八年度上易字第五五七八號
    上  訴  人
    即  被  告  乙○○
右上訴人即被告因傷害等案件，不服臺灣台北地方法院八十八年度易字第二三四七號
，中華民國八十八年十月二十八日第一審判決（起訴案號：臺灣台北地方法院檢察署
八十八年度偵字第一二四四九、一六九六二、一六九六三號）提起上訴，本院判決如
左：
    主  文
原判決關於乙○○傷害部分撤銷。
乙○○傷害人之身體，處拘役伍拾日，如易科罰金以參佰元折算壹日。
其他上訴駁回。
前開撤銷改判所處之刑及上訴駁回所處之刑，應執行拘役陸拾伍日，如易科罰金以參
佰元折算壹日。
    事  實
一、乙○○於八十七年間曾因犯誣告罪，經台灣台北地方法院判處有期徒刑八月，緩
    刑三年，嗣經本院駁回上訴確定，刻正緩刑中。緣甲○為設於臺北市○○路七十
    號「臺北木瓜牛奶店」店長，於八十八年四月二十九日十四時十五分許，發現常
    來該店內賣口香糖及閱讀其他客人所遺留報紙之乙○○，再次來該店看報紙逗留
    ，心生不滿，乃命乙○○離去，因而心生不滿，乙○○受退去之要求而仍滯留之
    （此部分未據甲○提出告訴），並在該店內不特定人得出入之場所，且店員王憶
    晶、吳翠香均共聞共見之情形下，以「他媽的屄」、「肏你媽的屄」等語，公然
    侮辱甲○，甲○不甘受辱，遂取出塑膠棒作狀欲毆打乙○○，擬將乙○○趕出店
    外，乙○○仍滯留之，雙方進而基於傷害之故意，互相拉扯，造成乙○○受有左
    手前臂擦傷瘀血零點五乘零點五公分之傷害，甲○則受有右上臂瘀血五乘四公分
    之傷害。（甲○傷害部分，已據原審判處拘役四十日確定。）
二、案經被害人乙○○訴由台北市政府警察局萬華分局（妨害名譽部分）移送，及訴
    請台灣台北地方法院檢察署檢察官偵查起訴。
    理  由
一、訊據上訴人即被告乙○○，矢口否認右揭被訴犯行，辯稱：伊並未辱罵甲○三字
    經，係甲○罵伊，伊遭甲○毆打基於自衛才推開甲○，無傷害意思，且兩人已和
    解不知為何會被判刑云云。
二、惟查，右開事實，業據被害人甲○於警局初訊及偵審中指訴綦詳，復經現場目擊
    證人王憶晶於檢察官偵查中結證稱，乙○○每次來店均不消費，不是賣口香糖，
    就是看報紙，當天甲○要他出去，他即開始罵三字經，不出去，結果他們即發生
    拉扯等語（見八十八年度偵字第一二四四九號偵查卷宗第十九頁反面），及證人
    吳翠香於原審審理中證稱，乙○○好幾次來，均不消費來鬧事，當天乙○○罵三
    字經，說店內服務態度很差，乙○○後來被罵，最後要動手打人等語（見原審卷
    第四十一頁）明確，互核一致，被告確有辱罵甲○及兩人互有拉扯情事，極為明
    灼。又被告二人互相拉扯後，造成乙○○受有左手前臂擦傷瘀血零點五乘零點五
    公分之傷害，甲○則受有右上臂瘀血五乘四公分之傷害，有乙○○於警訊中所提
    出之臺北市立中興醫院甲種診斷證明書，及甲○於檢察官偵查中所提出之臺北市
    立和平醫院診斷書各一紙，分別附於偵查卷宗可憑（分見八十八年度偵字第一二
    四四九號第六頁、第十六頁）。被告雖否認有何公訴人所訴之犯行，惟其二人於
    爭執後，分別在現場所受之傷害，又查無其他原因可為合理之解釋，根據一般生
    活之經驗法則，除認為係其二人互相加害外，已無從另為較有利於被告之認定。
    被告所辯未罵甲○，及傷害部分係出於自衛云云，均非可採。事證明確，被告犯
    行，堪以認定。
三、核被告乙○○所為，係犯刑法第二百七十七條第一項之傷害罪，及同法第三百零
    九條第一項之公然侮辱罪。所犯上開二罪，犯意各別，行為互殊，應予分論併罰
    ，公訴人認有方法結果之牽連關係，為裁判上一罪，稍有未洽。
四、原審以被告傷害之事證明確予以論科，固非無見。然查，被告乙○○與甲○已達
    成和解，甲○願賠償被告新台幣五百元，及雙方均撤回告訴等情，有和解書影本
    一件存卷可憑（見本院卷第廿三頁），原判決就傷害部分未審酌及此，判處被告
    傷害罪刑有期徒刑三月，較之於甲○傷害罪刑處拘役四十日，失之衡平，自有未
    洽，被告上訴猶執陳詞否認犯罪，雖非可採，惟原判決關此部分既有可議，即屬
    無可維持，應予撤銷改判。爰審酌被告犯罪之動機、目的、所受之刺激、品行、
    手段、智識程度、所生危害及犯罪後之態度等一切情狀，量處拘役五十日，以資
    懲儆，並諭知易科罰金之折算標準。至妨害名譽部分，原審適用刑法第三百零九
    條第一項、第四十一條、罰金罰鍰提高標準條例第一條前段、第二條規定，並審
    酌上開科刑所應斟酌之事項，量處拘役二十日，並諭知易科罰金之折算標準，經
    核其認事用法俱無不合，量刑亦稱允當，被告上訴否認犯罪，非有理由，應予駁
    回。
五、前開撤銷改判所處之刑，及上訴駁回所處之刑，應依刑法第五十一條第六款定其
    應執行之刑，及諭知易科罰金折算之標準。
據上論斷，應依刑事訴訟法第三百六十九條第一項前段、第三百六十八條、第三百六
十四條、第二百九十九條第一項前段，刑法第二百七十七條第一項、第四十一條、第
五十一第六款，罰金罰鍰提高標準條例第一條前段、第二條，判決如主文。
本案經檢察官賴俊雄到庭執行職務。
中    華    民    國    八十九    年      一        月      十三        日
                          臺灣高等法院刑事第二十三庭
                              審判長法  官  劉  靜  嫻
                                    法  官  宋      祺
                                    法  官  吳      燦
右正本證明與原本無異。
不得上訴。
                                    書記官  徐  惠  莉
中    華    民    國    八十九    年      一        月      十七        日
附錄：本案論罪科刑法條全文
刑法第二百七十七條
傷害人之身體或健康者，處三年以下有期徒刑，拘役或一千元以下罰金。
犯前項之罪，因而致人於死者，處無期徒刑或七年以上有期徒刑，致重傷者，處三年
以上、十年以下有期徒刑。


司法院資訊處製作；財團法人民間司法改革基金會備份。
